【裁判字號】    92,上易,300
【裁判日期】    920410
【裁判案由】    妨害自由等
【裁判全文】
臺灣高等法院臺中分院刑事判決                    九十二年度上易字第三號
    上  訴  人  臺灣臺中地方法院檢察署檢察官
    上  訴  人
    即  被  告  乙○○
    輔  佐  人  甲○○
右上訴人因妨害自由等案件，不服臺灣臺中地方法院九十一年度易字第二六五四號中
華民國九十一年十一月二十八日第一審判決（起訴案號：臺灣臺中地方法院檢察署九
十一年度偵字第一一八六一號），提起上訴，本院判決如左：
    主      文
原判決關於以脅迫妨害人行使權利部分撤銷。
乙○○以脅迫妨害人行使權利，處拘役貳拾日，如易科罰金，以佰元折算壹日。
其餘上訴駁回。
第二項主刑所處乙○○以脅迫妨害人行使權利，處拘役貳拾日，如易科罰金，以佰
元折算壹日部分，與上訴駁回之乙○○以強暴妨害人行使權利，處拘役拾日，如易
科罰金，以佰元折算壹日部分；應執行拘役肆拾日，如易科罰金，以佰元折算壹
日。
    事      實
一、乙○○係陳玉慧之公公，雙方相處不睦，乙○○之孫即陳玉慧之子女邱道容、邱
    珈蔚均與陳玉慧同住，乙○○並曾因傷害案件，經本院於民國（下同）九十一年
    一月十六日以八十九年度上易字第二九三三號判處拘役三十日，緩刑二年，緩刑
    期間交付保護管束確定。仍不知悔改，復因不滿陳玉慧及陳玉慧之妹丙○○不讓
    其與邱道容、邱珈蔚見面，竟於九十年四月二十七日十六時許，在臺中縣大雅鄉
    ○○路一０八號前，趁陳玉慧搭乘丙○○所駕駛車牌號碼ＯＱ－九七九五號自小
    客車，自臺中縣大雅鄉○○路汝鎏國小接送邱道容、邱珈蔚返家，而駛至該處時
    ，基於妨害丙○○行使權利及恐嚇丙○○及陳玉慧危害安全之犯意，騎乘車牌號
    碼ＫＤＱ－三一三號機車，突至丙○○駕駛之車牌號碼ＯＱ－九七九五號自小客
    車正前方剎停，脅迫丙○○停車，妨害丙○○通行之權利；旋並持螺絲起子一支
    敲打丙○○所駕駛自小客車之車窗，以加害身體之事恐嚇丙○○、陳玉慧稱：「
    跑不掉了」、「敢在法院告我，要死啊」、「以後出門小心一點」等語，使車內
    之陳玉慧、丙○○心生畏懼，致生危害於丙○○及陳玉慧之安全，丙○○不得已
    猛按喇叭，乙○○始騎乘車牌號碼ＫＤＱ－三一三號機車離去。乙○○又於九十
    一年四月十九日十六時許，趁丙○○騎乘機車自汝鎏國小接送邱珈蔚放學，行經
    臺中縣大雅鄉○○路時，另行基於妨害丙○○行使權利之犯意，騎乘上開車牌號
    碼ＫＤＱ－三一三號機車自後撞擊，並逼近丙○○所騎乘附載邱珈蔚之機車，且
    腳踢該機車，以強暴之方式妨害丙○○通行之權利，迨丙○○躲進附近食品店內
    ，乙○○始騎乘機車離去。
二、案經丙○○訴由臺灣臺中地方法院檢察署檢察官偵查起訴。
    理      由
一、訊據上訴人即被告（以下簡稱被告）乙○○矢口否認右揭強制及恐嚇危害安全犯
    行，辯稱：伊於九十年四月二十七日十六時許，騎乘機車至汝鎏國小看孫子，丙○○、陳玉慧開車接送邱道容、邱珈蔚放學時，伊騎在自小客車後面，並未敲打
    車窗，亦未出言恐嚇，另於九十一年四月十九日也是騎車至汝鎏國小看孫子，未
    逼近丙○○之機車云云。惟查：右揭犯罪事實，業據經告訴人丙○○於警訊、偵
    查、原審調查、審理中指訴綦詳（詳見臺灣臺中地方法院檢察署九十年度發查字
    第一八八五號卷第四頁背面、臺灣臺中地方法院檢察署九十年度偵字第一一八六
    一號卷第十一頁背面、第六十六頁、原審卷第六十八頁），核與被害人陳玉慧及
    證人邱道容、邱珈蔚三人於警訊、偵查中證述情節相符（詳見臺灣臺中地方法院
    檢察署九十年度偵字第一一八六一號卷第十三頁背面、第十五頁背面、第六十六
    頁、第一○六頁），且經原審隔離被害人陳玉慧及證人邱道容、邱珈蔚調查結果
    ，被害人陳玉慧於原審調查時指稱：「當時被告也在校門口，發生的情形和丙○○所言相同，但是他來敲車窗是說客家話，我有聽懂幾句，他說你跑不掉，要我
    們下車，以後出門小心，當時我們會害怕」等語（詳見原審卷第六十八頁）、邱
    道容於原審調查時證稱：「當時我祖父也騎車在汝鎏國小前面，後來我阿姨開車
    走後，我祖父乙○○就騎乘機車到我阿姨開的自用小客車前面，就煞停，我阿姨
    就緊急煞車，乙○○適才下車走過來從口袋拿出螺絲起子一支敲車子前排乘客座
    位的玻璃，敲了三、四下，然後他用客家話講敢在法院告我要死阿，以後出車小
    心一點，我阿姨就猛喇叭，他就離開」等語（詳見原審卷第六十七頁）、「（問
    ：九十一年四月十九日你阿姨騎車載你時，乙○○是否騎機車逼近你們？）當時
    下午四點多放學時，是在汝鎏國小附近月祥路旁，當乙○○騎機車先從後面撞我
    們的機車，然後又騎到我們的旁邊用腳踢我們的機車，我們就趕快躲到吉利食品
    ，我會害怕」等語（詳見原審卷第六十八頁）、邱珈蔚於原審調查時證稱：
    「當時我也在車內，我祖父乙○○用螺絲起子敲打車窗玻璃，他講客家話我聽得
    懂，他說下車以後你跑不掉了，以後出門小心點」等語（詳見原審卷第六十七頁
    ），陳玉慧與邱道容、邱珈蔚於隔離訊問之情況下仍能為相同之指述，互核三人
    證述情節均相符，按證人邱道容、邱珈蔚案發時均為汝鎏國小學生，年僅十餘歲
    ，且係被告乙○○之孫，衡情自無攀誣之虞，顯見告訴人丙○○所訴非虛，被告
    乙○○所辯無強制及恐嚇危害安全云云，無非飾卸之詞，不足採信，其犯行已堪
    認定。
二、被告乙○○及輔佐人甲○○於本院調查時請求本院再傳訊陳玉慧、邱道容、邱珈
    蔚，並請求將陳玉慧、邱道容、邱珈蔚三人隔離訊問，且請求本院令陳玉慧、邱
    道容、邱珈蔚三人與被告乙○○對質，惟查：陳玉慧、邱道容、邱珈蔚三人業於
    原審九十一年四月十四到庭經原審為隔離訊問，而是日陳玉慧、邱道容、邱珈蔚
    三人均為相同之指述（詳見原審卷第六十七頁至六十九頁），且當日原審調查時
    被告乙○○亦在庭對原審訊及對陳玉慧、邱道容、邱珈蔚三人所述有何意見時，
    乙○○當庭否認犯行，並表示：「他們所言不實在」（詳見原審卷第六十九頁）
    ，按本件被告乙○○犯行，業經詳述如前開理由欄一所載，已臻明確，且原審判
    決業已踐行隔離訊問陳玉慧、邱道容、邱珈蔚三人之程序並當庭詢問被告乙○○
    對陳玉慧、邱道容、邱珈蔚三人所指述之意見，縱再傳喚陳玉慧、邱道容、邱珈
    蔚三人，亦無從動搖本院認定上開被告乙○○犯罪事實之基礎，職是之故，本院
    認並無再重覆傳喚陳玉慧、邱道容、邱珈蔚三人隔離訊問及命與被告乙○○對質
    之必要，附予敘明。
三、另告訴人丙○○於九十二年四月一日本院辯論終結期日後，再提出逆倫弒母脫逃
    共同誣告案告發狀一份，惟核閱該告發狀內容係指案發日期八十九年四月五日甲○○與乙○○涉嫌傷害陳李貴美一案，與本件被告乙○○所涉上開強制及恐嚇危
    害安全之事實之認定尚無干係，附此敘明。
四、核被告乙○○所為，係犯刑法第三百零四條第一項之強制罪及同法第三百零五條
    之恐嚇危害安全罪。被告乙○○以同一加害身體之事，恐嚇告訴人丙○○及被害
    人陳玉慧，使該二人均心生畏懼，致生危害於安全，觸犯二恐嚇危害安全罪名，
    應從一重之恐嚇危害安全罪處斷。而與其前開第一次強制罪間，有方法結果之牽
    連關係，應從較重之強制罪論處。又被告乙○○前開第二次強制犯行，與其前開
    第一次強制犯行，時隔近一年，顯係另行起意，難認有連續關係，應予分論併科
    。原審判決關於被告乙○○以強暴妨害人行使權利部分，適用刑法第三百零四條
    第一項、第四十一條第一項前段，罰金罰鍰提高標準條例第一條前段、第二條之
    規定，並審酌被告乙○○曾因傷害案件，經本院判處拘役三十日，緩刑二年，於
    九十年一月十六日確定，有臺灣臺中地方法院檢察署刑案資料查註紀錄表及臺灣
    高等法院被告全國前案紀錄表各一份在卷可稽，仍不知悔改，及其犯罪動機、目
    的、手段、所生危害、犯罪後態度暨與告訴人丙○○有姻親關係等一切情狀，處
    以拘役拾日，並諭知易科罰金之折算標準，核其認事用法均無違誤，量刑亦稱
    妥適，應予維持，被告乙○○就原審判決關於其以強暴妨害人行使權利部分，上
    訴否認犯行，指摘原審判決關於其以強暴妨害人行使權利部分不當，顯無理由，
    應予駁回。原審法院檢察署檢察官據告訴人丙○○之請求就原審判決關於被告乙○○以強暴妨害人行使權利部分，上訴主張被告乙○○曾意圖殺害丙○○之母、
    姐，經告訴人屢次救濟，引來被告乙○○心懷仇恨報復，揚言「敢在法院告我，
    要死啊」等語，且屢以探視小孩為由脫罪，足證被告泯滅人性，連續殘暴追殺告
    訴人，使告訴人心生畏懼，恐慌度日，原審量刑顯過輕。惟查：本件被告乙○○
    前案所涉之犯行為傷害犯行，並非殺人犯行，有臺灣高等法院被告全國前案紀錄
    表一份在卷可稽，且依被告乙○○固犯有恐嚇危害安全及妨害自由之犯行，然依
    卷證資料所示並無被告連續殘暴追殺告訴人丙○○之事證，雖有告訴人丙○○於
    九十二年四月一日本院辯論終結期日後，再提出之逆倫弒母脫逃共同誣告案告發
    狀一份，惟未見原審法院檢察署檢察官有起訴任何被告乙○○涉嫌殺人之事實。
    又依被告乙○○恐嚇之言詞以觀，被告乙○○顯非恐嚇邱道容、邱珈蔚二人（理
    由詳如后四所述），亦無從認定被告乙○○係以探視小孩為由脫罪，是原審法院
    檢察署檢察官據告訴人丙○○之請求以上開理由認就原審判決關於被告乙○○以
    強暴妨害人行使權利部分量刑過輕，顯無理由，亦應予以駁回。另原審判決關於
    被告乙○○以脅迫妨害人行使權利部分，認被告乙○○罪證明確予以論罪科刑，
    固非無見，惟按被告乙○○恐嚇之認言詞為：「跑不掉了」、「敢在法院告我，
    要死啊」、「以後出門小心一點」等語，顯係針對開車之丙○○及至法院對伊提
    出告訴之丙○○、陳玉慧二人所言，被告乙○○一再堅稱：伊是日是前往探視孫
    子（詳見臺灣臺中地方法院檢察署九十年度偵字第一一八六一號卷第九頁背面、
    原審卷第六十六頁），尚無以邱道容、邱珈蔚二人當時亦在車內，即認被告乙○○亦對邱道容、邱珈蔚有施加恐嚇，原審判決認定被告乙○○對邱道容、邱珈蔚
    二人予以恐嚇，即有未洽，被告乙○○就原審判決關於其以脅迫妨害人行使權利
    部分上訴主張其並未恐嚇邱道容、邱珈蔚二人，指摘原審判決不當部分，即有理
    由，另被告乙○○上訴主張其並未以脅迫妨害丙○○行使權利及恐嚇丙○○、陳
    玉慧，指摘原審判決關於其以脅迫妨害人行使權利部分，即無理由，又原審法院
    檢察署檢察官據告訴人丙○○之請求就原審判決關於被告乙○○以脅迫妨害人行
    使權利部分，亦以同上之理由上訴主張原審判決量刑過輕，惟同前所述被告乙○○前案所涉之犯行為傷害犯行，並非殺人犯行，且依被告乙○○固涉有本件恐嚇
    危害安全及妨害自由之犯行，然本件並無被告連續殘暴追殺告訴人丙○○之事證
    ，況被告乙○○於丙○○猛按喇叭後即騎乘車牌號碼ＫＤＱ－三一三號機車離去
    ，而本件亦無積極證據足資證明被告乙○○恐嚇邱道容、邱珈蔚，亦無從認定被
    告乙○○係以探視小孩為由脫罪，是原審法院檢察署檢察官據告訴人丙○○之請
    求以上開理由上訴主張原審判決關於被告乙○○以脅迫妨害人行使權利部分量刑
    過輕，亦無理由，惟原審判決關於被告乙○○以脅迫妨害人行使權利部分，即有
    上開可議之處，自應有本院予以撤銷改判。爰審酌被告乙○○曾因傷害案件，經
    本院判處拘役三十日，緩刑二年，於九十年一月十六日確定，有臺灣臺中地方法
    院檢察署刑案資料查註紀錄表及臺灣高等法院被告全國前案紀錄表各一份在卷可
    稽，仍不知悔改，及其犯罪動機、目的、手段、所生危害、犯罪後態度暨與告訴
    人丙○○、被害人陳玉慧有姻親關係，另係被害人之祖父等一切情狀，處以拘役
    二十日，並諭知易科罰金之折算標準，且與前開上訴駁回之乙○○以強暴妨害人
 行使權利，處拘役拾日如易科罰金，以佰元折算壹日部分；並定其應執行刑
    為拘役肆拾日，如易科罰金，以佰元折算壹日。
四、原審法院檢察署檢察官公訴意旨另以：被告乙○○於九十年四月二十七日十六時
    許，在臺中縣大雅鄉○○路一０八號前，持螺絲起子一支敲打丙○○所駕駛之車
    牌號碼ＯＱ－九七九五號自小客車之車窗，以加害身體之事恐嚇稱「跑不掉了」
    、「敢在法院告我，要死啊」、「以後出門小心一點」等語，使車內之邱道容、
    邱珈蔚二人心生畏懼，致生危害於邱道容、邱珈蔚二人之安全。因認被告乙○○
    就此部分亦涉有刑法第三百零五條之恐嚇危害安全罪嫌，按犯罪事實應依證據認
    定之，無證據不得推定其犯罪事實。又不能證明被告犯罪者，應諭知無罪之判決
    ，刑事訴訟法第一百五十四條、第三百零一條第一項定有明文。訊據被告乙○○
    堅決否認涉有恐嚇危害邱道容、邱珈蔚二人安全之犯行，辯稱：伊是日前往汝鎏
    小係為探視孫子邱道容、邱珈蔚，並未恐嚇云云，經查：參諸上開邱道容於原審
    調查時證稱：「當時我祖父也騎車在汝鎏國小前面，後來我阿姨開車走後，我祖
    父乙○○就騎乘機車到我阿姨開的自用小客車前面，就煞停，我阿姨就緊急煞車
    ，乙○○適才下車走過來從口袋拿出螺絲起子一支敲車子前排乘客座位的玻璃，
    敲了三、四下，然後他用客家話講敢在法院告我要死阿，以後出車小心一點，我
    阿姨就猛喇叭，他就離開」等語（詳見原審卷第六十七頁）、以及臺灣高等法院
    臺中分院檢察署九十一年度聲再字第一六三號、臺灣臺中地方法院檢察署九十一
    年度聲判決字第四○號、本院九十一年度聲再字第一六三號、最高法院九十一年
    度台抗字第三九六號等對被告乙○○提出告訴、聲請請再議、聲請再審、抗告之
    人均為陳玉慧及丙○○，並無邱道容、邱珈蔚（詳見本院審理卷第一二○頁至第
    一二三頁、第一三七頁至第一四四頁），而上開丙○○、陳玉慧、邱道容、邱珈
    蔚四人自警訊、偵查、原審迄本院調查、審理所指述及證述被告乙○○恐嚇取財
    之言詞均稱：「跑不掉了」、「敢在法院告我，要死啊」、「以後出門小心一點
    」等語，上開言詞，顯係對於曾對被告乙○○提出告訴之人以及當時正在開車之
    人所為，並無從認定被告乙○○係對邱道容、邱珈蔚二人所為，雖邱道容、邱珈
    蔚二人坐於車上仍感到害怕，惟依上開恐嚇言詞以觀，被告乙○○主觀上顯無對
    邱道容、邱珈蔚施加恐嚇致生危害於邱道容、邱珈蔚安全之意至明。惟原審法院
    檢察署檢察官認被告乙○○就此恐嚇邱道容、邱珈蔚安全部分果若成立，則與前
    開被告乙○○經論罪科刑之以脅迫妨害人行使權利之犯行，有牽連犯之裁判上一
    罪關係，爰不另為無罪之諭知。
據上論斷，應依刑事訴訟法第三百六十八條、第三百六十九條第一項前段、第三百六
十四條、第二百九十九條第一項前段，刑法第三百零四條第一項、第三百零五條、第
五十五條、第四十一條第一項前段、第五十一條第六款，罰金罰鍰提高標準條例第一
條前段、第二條，判決如主文。
本案經檢察官丁○○到庭職務。
中      華      民      國      九十二  年      四      月      十      日
                                臺灣高等法院臺中分院刑事第三庭
                                      審判長法  官  陳  朱  貴
                                            法  官  劉  連  星
                                            法  官  胡  忠  文
右正本證明與原本無異。
不得上訴。
                                            書記官  許  美  惠
中      華      民      國      九十二  年      四      月 十一    日
附錄論罪科刑法條
刑法第三百零四條第一項：
以強暴、脅迫使人行無義務之事或妨害人行使權利，處三年以下有期徒刑、拘役或三
百元以下罰金。
刑法第三百零五條：
以加害生命、身體、自由、名譽、財產之事恐嚇他人，致生危害於安全者，處二年以
下有期徒刑、拘役或三百元以下罰金。
                                                                        Ａ


司法院資訊處製作；財團法人民間司法改革基金會備份。
